【裁判字號】    95,訴,2389
【裁判日期】    951208
【裁判案由】    毒品危害防制條例
【裁判全文】
臺灣桃園地方法院刑事判決              95年度訴字第2389號
公  訴  人  臺灣桃園地方法院檢察署檢察官
被      告  甲○○
                    （另案於臺灣臺北分監執行中）
上列被告因違反毒品危害防制條例案件，經檢察官提起公訴（95
年度毒偵字第4875號），被告於準備程序中為有罪之陳述，本院
合議庭裁定由受命法官獨任進行簡式審判程序，判決如下：
    主  文
甲○○施用第一級毒品，累犯，處有期徒刑拾月。扣案針筒壹支
沒收。
    事  實
一、甲○○前於民國84年間因違反肅清煙毒條例案件，分別經臺
    灣板橋地方法院判處有期徒刑3 年6 月、3 年5 月確定，2
    案接續執行，於88年2 月1 日假釋出監付保護管束；又於假
    釋期間因施用毒品案件，經同法院裁定觀察、勒戒後，因認
    有繼續施用毒品之傾向，再經同法院裁定送強制戒治，復經
    同法院裁定停止強制戒治，於89年10月16日停止強制戒治付
    保護管束，於90年5 月4 日保護管束期滿執行完畢，並由臺
    灣板橋地方法院檢察署檢察官以90年度戒毒偵字第379 號為
    不起訴處分確定；再因上開假釋經撤銷，入監執行殘刑4 年
    10 月15 日，於94年3 月31日執行完畢；復於94年9 月14日
    上午某時許起至95年1 月17日中午某時許止，連續施用第一
    級毒品海洛因，經同法院於95年3 月27日以95年度訴字第85
    號判處有期徒刑8 月確定；再於95年4 月8 日、4 月27日、
    5 月10日、5 月17日及6 月4 日，連續施用第一級毒品，經
    同法院於95年11月20日判處有期徒刑11月確定。詎其仍不知
    悔改，未戒除毒癮，復基於施用第一級毒品海洛因之犯意，
    於95年9 月11日下午2 時15分許，在桃園縣大溪鎮武陵橋附
    近之觀音山加油站廁所內，以扣案其所有之針筒1 支注射第
    一級毒品海洛因1 次。嗣於95年9 月13日下午2 時30分許，
    在桃園縣大溪鎮○○路19 3巷28號前為警查獲，並扣得上開
    針筒1 支。
二、案經桃園縣政府警察局大溪分局報請臺灣桃園地方法院檢察
    署檢察官偵查起訴。
    理  由
一、上揭事實業據被告甲○○坦承不諱，而被告遭警查獲時所採
    集之尿液經送請檢驗結果，呈嗎啡之陽性反應，亦有桃園縣
    政府警察局大溪分局偵辦毒品案被採尿人姓名編號對照表、
    臺灣檢驗科技股份有限公司濫用藥物尿液檢驗報告各1 紙在
    卷足憑，且有針筒1 支扣案可資佐證，足徵被告之自白與事
    實相符。
二、按民國92年7 月9 日新修正之毒品危害防制條例刪除二犯及
    三犯之規定，一改修法前繁雜之處遇程序，僅將施用毒品者
    簡化區分為初犯、再犯，並認施用毒品者係屬病患性犯人，
    以觀察、勒戒戒除其身癮，並以強制戒治去除其心癮。經觀
    察、勒戒或強制戒治執行完畢釋放後，若係5 年後再犯該條
    例第10條施用毒品罪者，與同條例第20條第1 項、第2 項關
    於「初犯」之處理方式相同，檢察官應先聲請法院裁定令被
    告入勒戒處所觀察、勒戒，並視有無繼續施用毒品傾向，決
    定應予釋放、為不起訴之處分，或應聲請法院裁定令入勒戒
    處所強制戒治；若係5 年內「再犯」同條例第10條施用毒品
    罪者，依同條例第23條第2 項規定，檢察官則應依法追訴。
    觀諸該條例第20條第3 項之修正理由：「觀察、勒戒或強制
    戒治五年後再犯者，顯見前所實施之觀察、勒戒或強制戒治
    已足以遮斷其施用毒品之癮，為期自新及協助其戒除毒癮，
    對此五年後再犯者，爰明定仍適用初犯之規定，先經觀察、
    勒戒、強制戒治之程序。」及同條例第23條第2 項之修正理
    由：「為配合簡化施用毒品犯之刑事處遇程序，並鑑於經觀
    察、勒戒或強制戒治執行完畢釋放後五年內再犯者，其再犯
    率甚高，原據以實施之觀察、勒戒及強制戒治既已無法收其
    實效，自應施以刑事處遇。」，顯然如施用毒品者係前經觀
    察、勒戒或強制戒治等治療程序執行完畢5 年後，始再施用
    毒品之「初犯」，因前所執行之觀察、勒戒或強制戒治已足
    收戒除毒癮之效，自應重新執行觀察、勒戒或強制戒治等治
    療程序，並於治療程序執行完畢後，由檢察官為不起訴處分
    ，毋庸對之追訴處罰；反之，在「再犯」之情形，因其先前
    所為治療程序顯未能收戒斷毒癮之效，且考量施用毒品者之
    再犯率偏高，乃簡化其刑事處遇程序，而逕予追訴處罰，不
    再施以治療程序。參酌上開立法理由，修正毒品危害防制條
    例就施用毒品者，祇於「初犯」及「五年後再犯」二種情形
    ，有其追訴條件之限制，即須於初犯經觀察、勒戒或強制戒
    治釋放後，5 年內均無施用毒品之行為，始能認其前所實施
    之觀察、勒戒或強制戒治已足遮斷毒癮，而得於5 年後再犯
    時，再予適用初犯之規定，重行觀察、勒戒等程序。倘5 年
    內已經再犯，被依法追訴處罰，縱其第3 次（或第3 次以上
    ）施用毒品之時間在初犯釋放5 年以後，即與「五年後再犯
    」之情形有別，且因已於「五年內再犯」，顯見其再犯率甚
    高，原實施觀察、勒戒或強制戒治，已無法收其實效，而無
    五年戒斷期之存在，自無再經觀察、勒戒及強制戒治之必要
    ，應由檢察官逕行起訴，始符新法修正之本旨（最高法院95
    年度臺非字第59號、第65號判決意旨參照）。查被告因施用
    毒品案件，有如事實欄所載之觀察、勒戒、強制戒治及判刑
    情形，有臺灣高等法院被告前案紀錄表1 份在卷可考，是被
    告本件施用毒品犯行非屬「初犯」及「五年後再犯」之情形
    ，依上開說明，自應逕予以論罪科刑。本件事證已經明確，
    被告之犯行堪予認定，應依法論科。
三、核被告所為，係犯毒品危害防制條例第10條第1 項之施用第
    一級毒品罪。其施用海洛因前後非法持有海洛因之低度行為
    ，為其施用之高度行為所吸收，不另論罪。又被告有事實欄
    所載之犯罪科刑、執行情形，有前揭臺灣高等法院被告前案
    紀錄表1 份在卷可按，其受有期徒刑之執行完畢後，5 年內
    再犯本件有期徒刑以上之罪，為累犯，應依刑法第47條第1
    項之規定加重其刑。爰審酌被告經觀察、勒戒、強制戒治處
    分及法院判刑之後，仍不知戒除毒癮，又於上開時、地施用
    毒品1 次，顯見其戒毒意志不堅，惟念其施用毒品乃自戕一
    己之身體健康，尚未害及他人，且於犯後已坦承犯行等一切
    情狀，量處如主文所示之刑。扣案針筒1 支為被告所有且為
    供其犯本案所用之物，業經被告供明在卷，應依刑法第38
    條第1 項第2 款規定宣告沒收。又被告為本件施用海洛因之
    犯行時，刑法有關連續犯之規定業已刪除，是被告本件犯行
    與前案自無連續犯裁判上一罪之關係，附此敘明。
四、本件被告所犯為死刑、無期徒刑、最輕本刑3 年以上有期徒
    刑之罪或高等法院管轄第一審案件以外之罪，被告於本院行
    準備程序時並就被訴事實為有罪之陳述，經聽取檢察官及被
    告之意見後，依刑事訴訟法第273 條之1 第1 項之規定，本
    院合議庭裁定本件改依簡式審判程序，並由獨任法官進行審
    理，末此敘明。
據上論斷，應依刑事訴訟法第273 條之1 第1 項、第299 條第1
項前段，毒品危害防制條例第10條第1 項，刑法第11條前段、第
47條第1 項、第38條第1 項第2 款，判決如主文。
中    華    民    國    95    年    12    月    8     日
                  刑事第十一庭    法  官  魏于傑
上正本證明與原本無異。
如不服本判決，得於收受判決後10日內，向本院提出上訴狀。
                                  書記官  林怡君
中    華    民    國    95    年    12    月    12    日
本案論罪科刑主要法條：
毒品危害防制條例第10條第1項
施用第一級毒品者，處 6 月以上 5 年以下有期徒刑。


司法院資訊處製作；財團法人民間司法改革基金會備份。
